【裁判字號】    95,易,88
【裁判日期】    950425
【裁判案由】    偽造文書
【裁判全文】
臺灣臺北地方法院刑事判決          九十五年度易字第八八號
公  訴  人  臺灣臺北地方法院檢察署檢察官
被      告  甲○○
上列被告因偽造文書案件，經檢察官提起公訴（九十四年度偵緝
字第一六七六號），本院判決如下：
    主  文
甲○○無罪。
    理  由
一、公訴意旨略以：被告甲○○於不詳時間、地點，將自己照片
    黏貼在盧俊文之國民身分證相片欄，偽造盧俊文之國民身分
    證後（起訴書誤繕為變造，業經蒞庭檢察官當庭更正，見本
    院卷(二)第六十七頁反面），再於民國九十三年八月十六日中
    午十二時四十分許，持該枚偽造之國民身分證，至位於臺北
    市○○區○○路四段二十號友聯產物保險股份有限公司（下
    稱友聯公司）代辦處，向不知情之承辦人員梁嫆蔘謊稱普通
    汽車駕駛執照遺失，欲申請補發汽車駕駛執照，由梁嫆蔘填
    載汽車駕駛人異動申請書後，被告將偽造之國民身分證及其
    本人照片二張，交給梁嫆蔘，梁嫆蔘隨即持該偽造之國民身
    分證，前往位於臺北市○○區○○路四段二十一號之臺北市
    監理處（下稱監理處）辦理汽車駕照補發，監理處承辦人員
    鍾宗龍發現盧俊文之國民身分證係偽造後，即刻報警處理，
    受被告委託前往取件之乙○○（已另為不起訴處分）於同日
    下午一時二十分許，前往友聯公司代辦處向梁嫆蔘拿取補發
    之汽車駕駛執照，梁嫆蔘帶同乙○○至監理處，為警當場逮
    捕，並查扣盧俊文經偽造之國民身分證。因認被告涉犯刑法
    第二百十六條、第二百十二條之行使偽造特種文書罪嫌（起
    訴書誤繕為行使變造特種文書罪，業經蒞庭檢察官當庭更正
    ，見本院卷(二)第六十七頁反面）云云。
二、按犯罪事實應依證據認定之，無證據不得認定其犯罪事實；
    又不能證明被告犯罪者，應諭知無罪之判決，刑事訴訟法第
    一百五十四條第二項、第三百零一條第一項分別定有明文。
    且按刑事訴訟法上所謂認定犯罪事實之證據，係指足以認定
    被告確有犯罪行為之積極證據而言，該項證據自須適合於被
    告犯罪事實之認定，始得採為斷罪資料。且認定不利於被告
    之事實，須依積極證據，苟積極證據不足為不利於被告事實
    之認定時，即應為有利於被告之認定，更不必有何有利之證
    據。如未能發現相當證據，或證據不足以證明，自不能以推
    測或擬制之方法，以為裁判之基礎。又刑事訴訟上證明之資
    料，無論其為直接或間接證據，均須達於通常一般之人均不
    致有所懷疑，而得確信其為真實之程度，始得據為有罪之認
    定，若其關於被告是否犯罪之證明未能達此程度，而有合理
    性懷疑之存在，致使無從形成有罪之確信，即不得遽為不利
    被告之認定（最高法院二十九年上字第三一○五號、三十年
    上字第八一六號、四十年臺上字第八六號、七十六年臺上字
    第四九八六號判例參照）。
三、公訴意旨認被告涉有行使偽造特種文書之犯行，無非係以證
    人乙○○、丙○○、梁嫆蔘、丁○○之證述、門號0000
    000000號、0000000000號之通聯紀錄查詢
    單、內政部警政署刑事警察局九十三年十月二十六日刑鑑字
    第○九三○一七九七九六號鑑驗通知書、扣案之偽造國民身
    分證及相片為其主要論據。
四、訊據被告甲○○堅詞否認有何行使偽造特種文書之犯行，辯
    稱：伊國民身分證曾經遺失過，伊沒有申請及使用門號00
    00000000號之行動電話，更未持扣案偽造之國民身
    分證申辦補發駕駛執照，亦不認識乙○○等語。
五、經查：
  (一)盧俊文之國民身分證遭人偽造後，於九十三年八月十六日中
    午十二時四十分許，由一成年男子在友聯公司代辦處，持交
    該偽造之國民身分證及相片予丙○○，請丙○○代為申辦補
    發盧俊文之普通小型車汽車駕駛執照，旋經監理處之承辦人
    員鍾宗龍察覺該國民身分證係偽造，而要求丙○○通知該男
    子至監理處說明，丙○○遂撥打該男子所留之電話號碼請其
    前來，同日下午一時二十分許，乙○○前往友聯公司代辦處
    向丙○○之女梁嫆蔘表示欲領取補發之盧俊文汽車駕駛執照
    ，梁嫆蔘遂偕同乙○○至監理處，鍾宗龍於乙○○在汽（機
    ）車駕駛人異動登記書上簽名並註記身分證字號後報警處理
    ，嗣於同日下午一時五十六分許，臺北市政府警察局松山分
    局松山派出所員警丁○○製作梁嫆蔘之筆錄時，乙○○告知
    丁○○，「文哥」即持用門號0000000000號行動
    電話之人，曾傳送內容為：「對不起，欺騙你們，我不是文
    哥，有機會再補償你，阿峻」之簡訊至乙○○所使用之門號
    0000000000號行動電話，之後持用門號0000
    000000號行動電話之人有打電話來，乙○○曾請對方
    到松山派出所，但對方始終未到派出所說明等情，業據證人
    盧俊文（見臺灣臺北地方法院檢察署九十三年度偵字第二○
    四五六號偵查卷第七十五頁）、乙○○（見同上第二○四五
    六號偵查卷第三十三頁至第三十四頁、第三十九頁至第四十
    頁、第七十七頁、本院卷(二)第七十頁反面至第七十四頁）丙○○（見同上第二○四五六號偵查卷第八十二頁至第八十三
    頁、本院卷(二)第六十八頁）、梁嫆蔘（見同上第二○四五六
    號偵查卷第四十三頁、第七十三頁至第七十四頁）、丁○○
    （見同上第二○四五六號偵查卷第七十四頁、本院卷(二)第六
    十九頁至第七十頁）證述在卷。而扣案之國民身分證係偽造
    ，有內政部警政署刑事警察局九十三年十月二十六日刑鑑字
    第○九三○一七九七九六號鑑驗通知書在卷可考（見同上第
    二○四五六號偵查卷第六頁至第七頁）。此外，並有門號0
    000000000號行動電話之通聯調閱查詢單（見同上
    第二○四五六號偵查卷第十二頁至第十三頁）、盧俊文之汽
    車普通駕駛執照登記書（見同上第二○四五六號偵查卷第五
    十五頁）、汽（機）車駕駛人異動登記書（見同上第二○四
    五六號偵查卷第五十六頁至第五十七頁）、門號00000
    00000號行動電話之雙向通聯紀錄（見同上第二○四五
    六號偵查卷第八十七頁至第九十三頁）在卷可稽，復有盧俊
    文偽造之身分證一張及相片二張扣案可佐。
  (二)惟觀諸扣案之國民身分證相片上之人（見第二○四五六號第
    七頁、第五十六頁），與被告之年紀及五官特徵均迥異（見
    本院卷(二)第三十六頁至第三十七頁），證人乙○○於本院審
    理時亦結證稱：我沒有看過在庭之被告，我當時是替「文哥
    」去領駕照，「文哥」大約一百六十五公分，微胖，有戴眼
    鏡，扣案之國民身分證相片上之人就是「文哥」等語明確（
    見本院卷(二)第七十三頁反面），是起訴書認定「被告將自己
    照片黏貼在盧俊文之國民身分證相片欄」、「被告委託乙○○前往友聯公司代辦處向梁嫆蔘拿取補發之汽車駕駛執照」
    等節，顯然有誤。又當時持交扣案偽造之國民身分證及相片
    予丙○○，委託其代為申辦補發盧俊文汽車駕駛執照之人，
    年齡約莫四、五十歲，與嗣後至友聯公司代辦處代領駕照之
    乙○○並非同一人，亦非扣案偽造之國民身分證相片上之人
    等語，復經證人丙○○結證在卷（見本院卷(二)第六十八頁、
    第七十四頁反面），而被告係六十九年九月二十四日出生，
    案發時年僅二十三歲，有被告個人基本資料查詢附卷足憑（
    見臺灣臺北地方法院九十四年度偵字第七八一二號偵查卷第
    十一頁），與證人丙○○前所證述當時持交扣案偽造之國民
    身分證及相片之人之年齡顯不相符，且證人丙○○於九十五
    年四月十一日到院時，亦未能指證在庭之被告是否為當時持
    交扣案偽造之國民身分證及相片之人（見本院卷(二)第六十八
    頁反面），再參以被告確於九十二年十二月十五日向臺北縣
    三峽鎮戶政事務所申請補領國民身分證，此有臺北縣三峽鎮
    戶政事務所九十五年三月二十八日北縣峽戶字第○九五○○○一一七二號函在卷足證（見本院卷(二)第五十四頁至第五十
    六頁），衡諸目前以遺失、遭竊或偽造、變造之國民身分證
    申辦他人行動電話門號之情形，要非罕見，是被告辯稱：門
    號0000000000號之行動電話門號並非伊申請使用
    等語，難認子虛，被告復否認曾申請及持用門號00000
    00000號之行動電話，自難僅以門號00000000
    00號登記之申請人為被告，而該門號曾於案發當日傳送一
    筆「對不起，欺騙你們，我不是文哥，有機會再補償你，阿
    峻」之簡訊予為警查獲之乙○○，即遽為被告涉犯行使偽造
    特種文書犯行之依據。
  (三)綜上所述，公訴人所提證據及指出證明之方法，無從說服本
    院形成被告所涉行使偽造特種文書犯行有罪之心證，此外，
    復查無其他積極證據足資認定被告涉有公訴人所指之行使偽
    造特種文書之犯行，既不能證明被告犯罪，參諸首揭說明，
    自應為無罪之諭知。
據上論斷，應依刑事訴訟法第三百零一條第一項，判決如主文。
本案經檢察官王鑫健到庭執行職務
中    華    民    國  九十五  年    四    月  二十五  日
                          臺灣臺北地方法院刑事第十四庭
                              審判長法  官  吳靜怡
                                    法  官  劉煌基
                                    法  官  孫萍萍
以上正本證明與原本無異。
如不服本判決，應於判決送達後十日內，向本院提出上訴狀。
                                    書記官  張汝琪
中    華    民    國  九十五  年    四    月  二十五  日


司法院資訊處製作；財團法人民間司法改革基金會備份。
